臺灣高等法院民事裁定
110年度訴聲字第9號
聲  請  人  林秀英  


相  對  人  國泰世華商業銀行股份有限公司

法定代理人  郭明鑑  
訴訟代理人  賴盛星律師
複  代理人  蔡育英律師                      
上列當事間確認抵押權不存在等事件(本院108年度重上字810號)
，聲請許可為訴訟繫屬事實之登記，本院裁定如下：
    主  文
聲請駁回。
    理  由
一、聲請意旨略以：伊對相對人提起確認抵押權不存在之訴，伊
    基於臺北市○○區○○段○○段000地號土地（下稱954地號土地）
    所有權人之地位為主張，其訴訟標的係基於物權關係，且其
    權利或標的物之取得、設定、喪失或變更，依法應登記，與
    民事訴訟法第254條第5項規定之要件相符，爰依民事訴訟法
    第254條第5項規定，請求就系爭土地為本案訴訟之訴訟繫屬
    事實登記等語。
二、按訴訟標的基於物權關係，且其權利或標的物之取得、設定
    、喪失或變更，依法應登記者，於事實審言詞辯論終結前，
    原告得聲請受訴法院以裁定許可為訴訟繫屬事實之登記。民
    國106年6月14日修正公布之民事訴訟法第254條第5項定有明
    文。揆其立法意旨為：「現行條文第5項規定旨在藉由將訴
    訟繫屬事實予以登記之公示方法，使第三人知悉訟爭情事，
    俾阻卻其因信賴登記而善意取得，及避免確定判決效力所及
    之第三人受不測之損害。其訴訟標的宜限於基於物權關係者
    ，以免過度影響被告及第三人之權益。」，是本條意旨乃限
    於原告本於對標的物之物權關係，藉訴訟繫屬事實登記之公
    示方法，以避免其後因信賴物權登記而善意取得，及確定判
    決效力所及之第三人受不測之損害。
三、經查，本件聲請人與案外人十全物業股份有限公司及黃瑞莉
    （下合稱林秀英等3人）對相對人提起本案訴訟，主張954地
    號土地及臺北市○○區○○段○○段0000000000000地號土地（下
    合稱系爭土地）為林秀英等3人所有，系爭土地於105年9月2
    3日遭人偽造設定最高限額抵押權予相對人（下稱系爭抵押
    權），爰請求確認系爭抵押權不存在，並依民法第767條第1
    項、第184條規定，請求相對人塗銷系爭抵押權等語。經原
    審法院判決駁回林秀英等3人之訴，其等不服，提起上訴，
    上訴聲明為：㈠原判決廢棄。㈡確認系爭抵押權不存在。㈢被
    上訴人應塗銷系爭抵押權登記。顯見本案訴訟標的為系爭抵
    押權，而954地號土地既為聲請人所有，該土地所有權並非
    本案訴訟所爭執之標的或法律關係，不論有無就本案訴訟為
    訴訟繫屬事實登記，均不會發生第三人因信賴登記而善意取
    得系爭土地所有權情事。從而，聲請人所為聲請與民事訴訟
    法第254條第5項規定所規範者不符，應予駁回。
四、爰裁定如主文。　　　　
中　　華　　民　　國　　110 　年　　11　　月　　10　　日
                  民事第五庭  
　　　　　　　　　    審判長法　官  賴劍毅  　
                            法  官  邱靜琪
                            法  官  陳君鳳
　　　　　　　　　　　　　　　
正本係照原本作成。
如不服本裁定，應於收受送達後10日內向本院提出抗告狀，並應
繳納抗告費新臺幣１千元。
中　　華　　民　　國　　110 　年　　11　　月　　10　　日

　 　　　　　　　　　　　　 書記官  林桂玉